【裁判字號】    97,訴,2696
【裁判日期】    971118
【裁判案由】    公共危險
【裁判全文】
臺灣臺中地方法院刑事判決              97年度訴字第2696號
公  訴  人  臺灣臺中地方法院檢察署檢察官
被      告  甲○○
                    國民
選任辯護人  許博堯律師
上列被告因公共危險案件，經檢察官提起公訴（96年度偵字第22
859號），本院判決如下：
    主    文
本件公訴不受理。
    理      由
一、公訴意旨略以：被告甲○○與被害人丙○○為鄰居，被告居
    於臺中縣豐原市○○路133之1號，被害人丙○○則居住在臺
    中縣豐原市○○路133之2號，且被害人丙○○上開住所4 樓
    屋頂設有壓克力材質遮雨棚板，被告僅因其認為上開遮雨棚
    阻隔空氣對流，竟基於放火燒燬現供人使用住宅犯意，於民
    國96年6月、7月間某日，在其上開住所3 樓，並持蠟燭綑綁
    於塑膠管頂端且點燃蠟燭後，復手持上開塑膠管將上開塑膠
    管伸出窗外，且以上開蠟燭點燃上開遮雨棚，致上開遮雨棚
    燃燒約直徑20公分左右圓形洞而著手放火燒燬供人使用之上
    開被害人住所，幸當日下雨未繼續延燒而未得逞，因認被告
    涉犯刑法第173條第3項、第1 項之放火燒燬供人使用之住宅
    未遂罪嫌。
二、按認定不利於被告之事實，須依積極證據，苟積極證據不足
    為不利於被告事實之認定時，即應為有利於被告事實之認定
    ，更不必有何有利之證據；認定犯罪事實所憑之證據，雖不
    以直接證據為限，間接證據亦包括在內；然而無論直接或間
    接證據，其為訴訟上之證明，須於通常一般之人均不致有所
    懷疑，而得確信其為真實之程度者，始得據為有罪之認定，
    倘其證明尚未達到此一程度，而有合理性之懷疑存在時，即
    無從遽為有罪之確信，最高法院分別著有30年上字第816 號
    及76年臺上字第4986號判例可資參照。次按刑法第173條第1
    項之放火罪，行為人須對於目的物有燒燬之故意，亦即其對
    於放火行為有使目的物燒燬（全部或一部喪失效用）一事有
    所認識，因此僅限基於放火燒燬他人房屋之犯罪故意而實施
    放火行為，惟未使房屋達到喪失效用之程度，始得論以本罪
    之未遂犯。又按刑法第175條第1項放火燒燬同法第173 條、
    第174 條以外之他人所有物，致生公共危險罪，其所謂之「
    公共危險」，雖祇須有發生實害之蓋然性為已足，惟必也須
    有致生公共危險之結果之具體危險，始克相當（最高法院86
    年度臺上字第2348號判決要旨參照）。又告訴乃論之罪，其
    告訴經撤回者，應諭知不受理之判決，刑事訴訟法第303 條
    第3款定有明文。
三、證據能力部分：
  (一)按被告以外之人（包括證人、鑑定人、告訴人、被害人及共
    同被告等）於審判外之陳述雖不符刑事訴訟法第159條之1至
    之4等4條之規定，而經當事人於審判程序同意作為證據，法
    院審酌該言詞陳述或書面陳述作成時之情況，認為適當者，
    亦得為證據；當事人、代理人或辯護人於法院調查證據時，
    知有刑事訴訟法第159條第1項不得為證據之情形，而未於言
    詞辯論終結前聲明異議者，視為有前項之同意，同法第 159
    條之5 定有明文。立法意旨在於傳聞證據未經當事人之反對
    詰問予以核實，原則上先予排除。惟若當事人已放棄反對詰
    問權，於審判程序中表明同意該等傳聞證據可作為證據；或
    於言詞辯論終結前未聲明異議，基於尊重當事人對傳聞證據
    之處分權，及證據資料愈豐富，愈有助於真實發見之理念，
    且強化言詞辯論主義，使訴訟程序得以順暢進行，上開傳聞
    證據亦均具有證據能力。本件被害人丙○○於警詢及偵查中
    （業經具結）之陳述，對被告而言，其性質雖均屬傳聞證據
    ，惟查無符合同法第159條之1至之4等前4條之情形，其所為
    之上開警詢筆錄內容，業經本院於審理時予以提示並告以要
    旨，且各經檢察官、選任辯護人及被告表示意見，當事人或
    辯護人已知上述筆錄乃傳聞證據，且均未於言詞辯論終結前
    對該等筆錄內容聲明異議，依上開規定，是其於警詢、偵查
    中之證言已擬制同意其有證據能力，本院審酌上開筆錄作成
    時，較無人情施壓或干擾，亦無不當取供之情形，認為以之
    作為本案之證據亦屬適當，是被害人丙○○於警詢之證言自
    具有證據能力。
  (二)按刑事訴訟法上「證據排除原則」，係指將具有證據價值，
    或真實之證據因取得程序之違法，而予以排除之法則。而私
    人之錄音、錄影之行為所取得之證據，應受刑法第315條之1
    一與通訊保障及監察法之規範，私人違反此規範所取得之證
    據，固應予排除。惟依通訊保障及監察法第29條第3 款之規
    定「監察者為通訊之一方或已得通訊之一方事先同意，而非
    出於不法目的者，不罰」，通訊之一方非出於不法目的之錄
    音，所取得之證據，即無證據排除原則之適用（最高法院94
    年度臺上字第716 號判決意旨參照）。被害人丙○○與被告
    間之對話，核屬通訊保障及監察法第3條第1項第3 款所指之
    「談話」，而為該法所規範之「通訊」之範疇，允無疑義。
    就被害人丙○○所提出其與被告間對話內容之錄音，被害人
    丙○○既為通訊之一方，且其錄音又非出於不法目的，應屬
    通訊保障及監察法第29條第3 款之不罰行為，依前揭說明，
    被害人丙○○提出之譯文，並無證據排除法則之適用，而具
    有證據能力。
四、公訴人認被告涉有放火燒燬供人使用住宅未遂犯行，無非係
    以(一)被告於偵查中之供述、(二)現場照片及檢察官履勘筆錄、
    (三)上開丙○○住處之遮雨棚連接在4 樓，足認已屬被害人丙
    ○○住宅之一部分，被告將上開遮雨棚燒出約直徑20公分之
    大洞，堪認被告有燒燬被害人丙○○住宅之犯行及犯意，為
    其論據。訊據被告甲○○堅詞否認有何放火燒燬供人使用之
    住宅未遂犯行，辯稱：伊確有用蠟燭將被害人之遮雨棚燒破
    1 個洞，後來蠟燭的火勢因為當時在下雨才熄滅，伊在燒遮
    雨棚時，並沒有燒熔物掉落，伊認為應該不會燒到被害人丙
    ○○之住宅，因為被害人丙○○之住宅是磚造的等語。
五、本院查：
  (一)被告確有以鐵條綁住已點燃之蠟燭，並將鐵條從其臺中縣豐
    原市○○路133之1號住處3 樓窗戶伸出，以將毗鄰之被害人
    丙○○在同路133之2號住處4 樓之遮雨棚燒燬等情，業經被
    告於警詢、偵查、本院準備程序及審理時均供述不諱（見臺
    中縣警察局豐原分局刑案偵查卷宗【下稱警卷】被告96年 8
    月23日警詢筆錄、臺灣臺中地方法院檢察署96年度偵字第22
    859號偵查卷宗【下稱偵卷】第6頁、見本院卷第64頁背面、
    本院卷第268 頁），核與證人即被害人丙○○於本院警詢、
    偵查及本院審理時之證述相符（見警卷被害人丙○○96 年8
    月8日警詢筆錄、偵卷第5、6、37頁、本院卷第259頁背面起
    至261頁），且經檢察官勘驗現場屬實，並製有勘驗筆錄1份
    附卷可稽（見偵卷第26頁）；復有現場照片10張在卷可佐（
    見警卷及偵卷第28至30頁）。又經本院依職權囑託臺中縣消
    防局前往被害人丙○○住處鑑定本件遮雨棚受燒情形，其鑑
    定結果為：「本案僅豐原市○○路133-2號4樓之遮雨棚受燒
    ，故其為起火戶，該戶僅4樓南側塑膠遮雨棚局部受燒，故
    該處為起火點（處）；本案起火原因以人為明火引燃之可能
    性較大。」，有該局火災原因調查鑑定書1份在卷可憑（見
    本院卷第236至254頁），足徵被告上開供述與事實相符，堪
    以採信。
  (二)至被告放火燒燬遮雨棚之行為，是否屬刑法第173條第1項之
    放火燒燬供人使用住宅之行為，端視客觀上被告放火之客體
    ，是否為住宅，及被告主觀上是否有燒燬住宅之故意為斷。
    經查：
  1.按民法第 811條規定，動產因附合而為不動產之重要成分者
    ，不動產所有人取得動產所有權，故動產附合於不動產後，
    須成為不動產之重要成分，始有附合之問題。所謂重要成分
    ，係指兩物結合後，非經毀損或變更其物之性質，不能分離
    者而言，且此種結合，並以非暫時性為必要（最高法院87年
    度臺上字第722 號判決參照）。查被害人丙○○於本院審理
    時證述：伊住處遮雨棚是另外搭蓋上去的，並非建築物原來
    的屋頂，只是與屋頂很接近等語（見本院卷第261 頁）；又
    證人即前往被害人丙○○住處鑑定之臺中縣消防局火災調查
    科科員趙冠斐於本院審理時證述：被害人丙○○住處頂樓就
    是4 樓，其屋頂是烤漆浪板搭蓋的，而遮雨棚是在烤漆浪板
    的前端在加蓋的等語（見本院卷第264 頁），均一致證述被
    告所燒燬之遮雨棚，並非被害人住處之屋頂，而係在原建築
    物屋頂之前端另外搭建等情相符；再參以被害人丙○○住處
    之遮雨棚，螺絲固定於烤漆浪板前方等情，有證人趙冠斐至
    被害人住處勘察時所拍攝之照片2 紙在卷可證（見本院卷第
    252 頁）。故而，被害人丙○○住處之遮雨棚，既隨時可拆
    卸另裝他處，並無非經毀損不能分離之情形，自不能僅因固
    定於被害人丙○○所有建物上，即認定已經附合而成為被害
    人丙○○住宅之一部分，應無疑義。
  2.被告放火燒燬被害人丙○○住處遮雨棚之目的，業經其於警
    詢時供稱：伊前兩年在新竹居住，在96年6 月間返回住處居
    住時，發現被害人丙○○未經伊同意，就在伊住處後方搭建
    遮雨棚，擋住原來的通風口，影響伊原來的生活品質，伊曾
    向被害人丙○○的婆婆反應過這件事，但被害人丙○○均未
    處理，所以才以蠟燭燒燬被害人丙○○住處之遮雨棚等語（
    見警卷被告前揭警詢筆錄）；復於偵查中供述中為相同之供
    述（見偵卷第6 頁）；另被害人丙○○私下質問被告何以燒
    燬其住處之遮雨棚時，被告亦表示：「˙˙˙其實我會給你
    燒，會弄1 個洞，就是說逼不得已，我那麼多歲，又熱，熱
    到晚上睡不著覺，就要吹電風扇，又要放冷氣，我那麼多歲
    又不會賺錢。」等語，有被害人所提出之錄音譯文在卷可參
    （見警卷），而迭次供述其目的係要燒燬遮雨棚。參以遭被
    告燒燬之遮雨棚係在中間位置，並非緊鄰被害人丙○○屋頂
    之烤漆浪板等情，有現場照片2紙在卷可考（見本院卷第252
    頁）；若被告有燒燬被害人丙○○住處之意，大可應將綁有
    蠟燭之鐵條伸向最接近被害人住處之建築物主體之位置，殊
    無選擇燒燬遮雨棚中間位置之理；又被告與被害人丙○○毗
    鄰而居，其2人住處間僅隔1狹小之防火巷等情，有證人趙冠
    斐所繪製之位置圖、前揭現場照片附卷可證（見本院卷第24
    7至249、252、253頁），若被告係要放火燒燬被害人丙○○
    之住宅，則被告之住宅亦有遭受火勢波及，而難以保全之虞
    ，是被告供稱其放火之目的僅要燒燬遮雨棚等情，尚堪採信
    。
  3.又被告雖係放火燒燬遮雨棚，惟其火勢是否有延燒至被害人
    丙○○住處之可能乙節，業經臺中縣消防局鑑定認為：「依
    現場燃燒後之狀況可知，該塑膠板呈現局部受燒，且為不連
    貫之燒熔點，若該塑膠板被火源引燃，無外力撲救狀況下將
    持續擴大燃燒，實難呈現本案局部且不連貫之燒熔狀，故可
    研判該塑膠板係遭火源燒熔」等語，有該局上開火災原因調
    查鑑定書鑑定結論2.可佐（見本院卷第244、245頁）；再者
    ，證人趙冠斐於本院審理時亦證稱：依照塑膠燃燒之性質，
    是屬於難燃性之物質，如果是可燃性的塑膠，在有外在明火
    時，它會燒熔、燒失，如果將火燄移除火就會熄滅，無法自
    力燃燒，亦有可能因下雨而將火澆熄，本件遮雨棚的材質是
    塑膠的一種，從現場燃燒狀況來看，它只有局部燒熔點，沒
    有擴大的現象，而塑膠板是1 個平面，蠟燭擺著不移動的話
    ，只會燒出1 個燒熔點，當火焰無法繼續加溫到旁邊尚未燃
    燒的塑膠時，燒熔點就會停住，不會繼續擴大等語（見本院
    卷第262至263頁），堪認被告雖以蠟燭點火燒燬遮雨棚，但
    其火焰未移動之情形下，遮雨棚在燒熔點周圍之溫度降低時
    ，即會停止向外燒熔，且在被告將蠟燭移離遮雨棚後，遮雨
    棚亦無被引燃，而自力、擴大燃燒之現象無疑。是以被告雖
    以火燒遮雨棚，然基於本件遮雨棚材質之特性而言，其火勢
    應無擴大延燒、蔓延至其旁之被害人住宅之可能性，即堪認
    定。至檢察官雖質疑證人趙冠斐對於塑膠材質無鑑定能力等
    語。惟查，證人趙冠斐係就本件案發現場遮雨棚受燒之已存
    在情形進行鑑定，是縱其對各種塑膠之材質無鑑定能力，仍
    不影響其鑑定、上開證述之憑信性，附此敘明。
  4.綜上各節，被告以蠟燭燒燬被害人丙○○住處遮雨棚之行為
    ，並無延燒至被害人丙○○住宅之可能，其主觀上應無放火
    燒燬被害人丙○○住宅之故意，且該遮雨棚，客觀上尚難認
    屬刑法第173 條放火罪之客體，因而被告雖以蠟燭燒燬被害
    人丙○○住處之遮雨棚，然其行為仍與刑法第173 條放火罪
    之構成要件有間。
  (三)次查，被害人丙○○於本院審理時亦證稱：在本件案發當時
    ，伊住處遮雨棚下方除了1 棵樹外，並沒有其他特別的東西
    放在防火巷內，也沒有其他易燃之物品，當時防火巷內之情
    形與現今差不多等語（見本院卷第260 頁正反面），足徵本
    件案發當時，被害人丙○○住處遮雨棚下方防火巷內物品堆
    置之情形，至今應並無甚大改變。而證人趙冠斐於本院審理
    時證述：伊到本案現場勘察當時，1 樓防火巷內並未有堆置
    易燃的物品，且受燒的遮雨棚位置在4 樓屋頂，而塑膠燒熔
    物掉落過程中溫度會下降，所以引燃附近物品的可能性不大
    ，如果現場沒有堆置易燃物品，不太可能引起火災，至於遮
    雨棚下方雖有1 棵樹，但因為該樹是活的，樹的樹皮、枝幹
    均含有水份，如果不是以明火去點燃的話，不會起火，所以
    遮雨棚的燒熔物掉落不至於引燃這棵樹起火等語明確（見本
    院卷第262頁背面）。準此，本件被害人丙○○住處遮雨棚
    下方之防火巷於本件案發當時，並未有任何易燃物品擺放，
    且遮雨棚受燒後，其燒熔物雖有掉落之情形，然其燒熔物之
    溫度在掉落過程中已然降低，而不足以引燃遮雨棚下方之樹
    木，甚至其他物品等情，而波及危害不特定人之生命、身體
    、財產之具體危險，應堪認定。
  (四)綜上所述，被告以蠟燭點火燒燬被害人丙○○住處之遮雨棚
    ，固屬非是，然究與刑法第173條第1項放火罪、第175條第1
    項所定公共危險罪之構成要件有間，亦難以該2 罪相繩；而
    同法第175 條，又無關於未遂犯之處罰規定，故核被告放火
    燒燬被害人丙○○住處遮雨棚之行為，自僅該當同法第 354
    條之毀損罪，依同法第357 條之規定，須告訴乃論。而被害
    人雖於警詢時對被告提出毀損罪之告訴，然其於97年3月4日
    檢察官偵訊時撤回告訴，揆諸上開說明，應依刑事訴訟法第
    303條第3款諭知不受理之判決。
六、至被告之選任辯護人雖聲請本院作壓克力燃燒試驗，以證明
    壓克力受燒情形。惟查，本件案發時間確實時間不明，進而
    當時周圍環境之溫度、溼度等影響燃燒情形之因素均無法確
    定，是在案發環境之種種因素無法重建之情形下，殊無從事
    上開試驗之必要，且本件事證已明，該項調查證據之聲請，
    核無必要，應予駁回。
據上論斷，應依刑事訴訟法第303條第3款，判決如主文。
本案經檢察官乙○○到庭執行職務
中    華    民    國    97    年    11    月    18    日
                  刑事第四庭  審判長法  官  唐光義
                                    法  官  洪挺梧
                                    法  官  郭妙俐
以上正本證明與原本無異。
如不服本判決應於收受判決後10日內向本院提出上訴書狀，並應
敘述具體理由；其未敘述上訴理由者，應於上訴期間屆滿後20日
內向本院補提理由書（均須按他造當事人之人數附繕本）「切勿
逕送上級法院」。
                                    書記官  廖鳳美
中    華    民    國    97    年    11    月    18    日


司法院資訊處製作；財團法人民間司法改革基金會備份。
